【裁判字號】    99,易,101
【裁判日期】    990428
【裁判案由】    違反保護令罪
【裁判全文】
臺灣高雄地方法院刑事判決               99年度易字第101號
公  訴  人  臺灣高雄地方法院檢察署檢察官
被      告  安○○真實姓名、.
選任辯護人  李美慧律師
上列被告因違反保護令罪案件，經檢察官提起公訴（98年度偵字
第26156 號），本院判決如下：
    主  文
安○○犯違反保護令罪，處拘役肆拾日，如易科罰金，以新臺幣
壹仟元折算壹日。
    事  實
一、安○○（下稱甲男）係安○（年籍姓名詳卷，下稱乙童）之
    父，兩人為父子關係，具有家庭暴力防治法第3 條第3 款所
    定之家庭成員關係。安○○因對於家庭成員即其妻張○○（
    年籍詳卷）有身體上、精神上不法侵害之情事，經其妻張○
    ○向本院家事法庭聲請核發保護令，經本院家事法庭於民國
    98年4 月13日以98年度家護字第251 號民事通常保護令對乙
    ○○裁定「不得對聲請人（即張○○）及聲請人母親（姓名
    詳卷）、聲請人子女（乙童）實施身體上或精神上不法侵害
    之行為。不得直接或間接對於聲請人為騷擾之行為。應最少
    遠離被害人住居所（地址詳卷）、被害人子女學校（地址：
    高雄市○○路262 號楠梓國民小學）、被害人工作場所（地
    址詳卷）至少100 公尺。本保護令之有效期間為壹年。」（
    嗣經甲男於98年4 月21日提出抗告，經本院於98年11月23日
    駁回抗告確定）。詎甲男收受上揭本院98年度家護字第251
    號民事保護令並知悉其內容後，竟基於違反保護令之故意，
    於98年9 月1 日13時40分許，進入高雄市○○路262 號楠梓
    國民小學，並在該國小教務處內吵鬧，而違反本院98年度家
    護字第251 號民事保護令裁定，嗣經楠梓國民小學警衛丙○
    ○報警處理，而查獲上情。
二、案經高雄市政府警察局楠梓分局移送臺灣高雄地方法院檢察
    署檢察官偵查起訴。
    理  由
壹、證據能力方面
一、按被告以外之人，於審判外之言詞或書面陳述，除法律有規
    定者外，不得作為證據。又被告以外之人（包括證人、鑑定
    人、告訴人、被害人及共同被告等）於檢察事務官、司法警
    察官或司法警察調查中所為之陳述，與審判中不符時，其先
    前之陳述具有較可信之特別情況，且為證明犯罪事實存否所
    必要者，得為證據，刑事訴訟法第159 條第1 項、第159 條
    之2 分別定有明文。證人張○○、丙○○於警詢中之證述，
    業經被告否認證據能力，且無刑事訴訟法第159 條之2 或其
    餘法律規定之例外情形，自無證據能力。
二、按被告以外之人於偵查中向檢察官所為之陳述，除顯有不可
    信之情況者外，得為證據，刑事訴訟法第159 條之1 第2 項
    定有明文，本案證人丙○○於偵查中之陳述，業經其於證述
    前具結，亦無證據顯示檢察官在偵查時有不法取供之情形，
    且據證人做成證據之外部情狀，亦無證據顯示上開證述有顯
    不可信之情況，揆諸首揭說明，證人丙○○於偵查中之證述
    應有證據能力。
三、按「被告以外之人於審判外之陳述，雖不符前4 條之規定，
    而經當事人於審判程序同意作為證據，法院審酌該言詞陳述
    或書面陳述作成時之情況，認為適當者，亦得為證據」、「
    當事人、代理人或辯護人於法院調查證據時，知有第159 條
    第1 項不得為證據之情形，而未於言詞辯論終結前聲明異議
    者，視為有前項之同意」，刑事訴訟法第159 條之5 定有明
    文。查本判決以下所引其餘傳聞證據，均經當事人、辯護人
    於法院調查證據時，知有第159 條第1 項不得為證據之情形
    ，而未於言詞辯論終結前聲明異議，本院審酌上開證據作成
    時並無不合法定程序之情形，認為適當，依上開說明，應均
    有證據能力。
貳、實體方面：
一、訊據被告甲男雖不否認於98年9 月1 日13時40分許，進入高
    雄市○○路262 號楠梓國民小學之事實，然否認有何違反保
    護令之犯行，辯稱：「伊是埃及人，不諳中文，不知悉98年
    度家護字第251 號民事通常保護令裁定內容，當日係為繳交
    學費，方會至楠梓國小，並無違反保護令犯意」云云，經查
    ：
(一)、被告係乙童之父，前經本院於98年4 月13日以98年度家護字
    第251 號對被告為內容詳如事實欄所載之民事保護令裁定，
    該民事通常保護令裁定並已於98年4 月17日以寄存送達方式
    送達被告；及被告於98年9 月1 日13時40分許，進入高雄市
    ○○路262 號楠梓國民小學，違反被告應遠離乙童學校（楠
    梓國民小學）至少100 公尺之本院上開民事保護令裁定內容
    等事實，為被告所不否認，並經證人即楠梓國民小學校警丙
    ○○於偵查及本院審理中證述詳盡，並有本院98年度家護字
    第251 號民事保護令裁定1 份在卷可證，且經本院調閱本院
    上開民事保護令卷宗查核無訛，堪認屬實。
(二)、被告辯稱：伊不懂中文，文件均要藉助翻譯社翻譯，因而不
    知悉抗告狀內容，民事保護令的抗告狀是去找律師寫的，忘
    記有無在抗告狀簽名，但律師並未告知抗告狀內容云云。然
    本院於98年4 月13日以98年度家護字第251 號對被告為內容
    詳如事實欄所載之民事保護令裁定，且該民事通常保護令裁
    定於98年4 月17日以寄存送達方式送達被告後，被告即於98
    年4 月21日具狀提出抗告；又被告於上開本院98年度家護字
    第251 號民事保護令審理期間，於98年4 月7 日在本院民事
    家事第二法庭出庭接受調查（通譯在場），復被告具狀提出
    抗告，而經本院以98年家護抗字第74號民事抗告事件受理後
    ，亦曾於98年7 月9 日在本院民事家事第一法庭出庭接受調
    查（通譯在場），庭間被告並有表明抗告意旨等情，有送達
    證書、民事抗告狀、本院上開98年4 月7 日、98年7 月9 日
    訊問筆錄各1 份分別附於本院98年度家護字第251 號、98年
    家護抗字第74號民事卷宗可考，被告既對上開本院98年度家
    護字第251 號事件提出抗告，且於民事保護令、民事抗告事
    件審理期間均有出庭，對保護令內容實難諉為不知。至證人
    甲○○於本院審理中到庭證稱：「本件事後，我有問被告有
    保護令嗎？他說也不知道是什麼東西，我就請他傳真保護令
    給我看一下」等語，及被告提出委請外來語翻譯社翻譯之中
    、英文文件數份、外來語翻譯社99年1 月5 日函，至多足證
    被告事後曾提出保護令裁定予他人觀看，或被告有委請翻譯
    社翻譯文件，無法以此推斷被告於案發時不明本院上開民事
    保護令意旨，是均無足為有利被告之認定。再抗告不影響執
    行，本院98年度家護字第215 號民事通常保護令裁定既經合
    法送達被告，被告即無不依照保護令之內容履行之理。是被
    告此部分之辯解，均無可採。
(三)、被告復辯稱：伊為繳交學費才會至楠梓國小，並無違反保護
    令之故意云云，證人甲○○則於本院審理中到庭證稱：「當
    日我接到被告的電話，他說他現在在一個學校裡面，他要給
    他兒子付學費，可能是因為語言的關係，他要我跟學校辦公
    室裡面的女士說他是要去付學費的，我就教他要如何講學費
    二個字」等語，然證人丁○○於本院審理中業已證稱：「我
    沒有請求被告幫忙繳付兒子的學費，從一年級開始，學費是
    到郵局劃撥繳費。」等語詳盡，且繳交學費之方法不止親至
    國小繳交一端，被告既業經上開民事保護令之裁定遠離楠梓
    國小100 公尺，縱有自行繳交學費之意，自應循他法交付學
    費，是被告以欲繳交學費而否認違反本院民事通常保護令裁
    定之辯解，尚無理由。
(四)、綜上所述，被告所辯均無可採，本件事證明確，被告犯行堪
    以認定。
(五)、至辯護人另聲請調閱張○○之信用紀錄，以證明被告係至楠
    梓國小繳交學費，無違反保護令犯意一情，然張○○之信用
    紀錄，與被告是否有繳交學費之意及被告是否成立違反保護
    令罪，並無關連，本院認無調查之必要，附此敘明。
二、被告與乙童為父子關係，具有家庭暴力防治法第3 條第3 款
    所定之家庭成員關係，審酌被告在知悉法院所核發保護令之
    裁定內容後，仍藐視代表國家公權力之民事通常保護令裁定
    ，且犯後猶飾詞狡辯，矢口否認犯行，態度不佳，惟念其並
    無任何犯罪前科，有臺灣高等法院被告前案紀錄表1 份在卷
    可佐，另考量被告係為繳交學費而為本件犯行，並考量其犯
    罪手段、情節較為輕微，及被告之家庭經濟狀況等，量處如
    主文所示之刑，並諭知如主文所示之易科罰金折算標準，以
    資懲儆。
據上論斷，依刑事訴訟法第229 條第1 項前段，家庭暴力防治法
第61條第4 款，刑法第11條前段、第41條第1 項前段，判決如主
文。
本案經檢察官戊○○到庭執行職務。
中    華    民    國    99    年    4     月    28    日
                  刑事第十一庭  法  官  陳億芳
以上正本證明與原本無異。
如不服本判決應於收受送達後10日內向本院提出上訴書狀，並應
敘述具體理由；如未敘述上訴理由者，應於上訴期間屆滿後20日
內向本院補提理由書（均須按他造當事人之人數附繕本）「切勿
逕送上級法院」。
中    華    民    國    99    年    4     月    29    日
                                書記官  林靜慧
家庭暴力防治法第61條
違反法院依第 14 條第 1 項、第 16 條第 3 項所為之下列裁定
者，為本法所稱違反保護令罪，處 3 年以下有期徒刑、拘役或
科或併科新臺幣 10 萬元以下罰金：
一、禁止實施家庭暴力。
二、禁止騷擾、接觸、跟蹤、通話、通信或其他非必要之聯絡行
    為。
三、遷出住居所。
四、遠離住居所、工作場所、學校或其他特定場所。
五、完成加害人處遇計畫。

司法院資訊處製作；財團法人民間司法改革基金會備份。
